【裁判字號】    98,聲,5390
【裁判日期】    981105
【裁判案由】    定其應執行刑
【裁判全文】
臺灣板橋地方法院刑事裁定              98年度聲字第5390號
聲  請  人  臺灣板橋地方法院檢察署檢察官
被      告  甲○○
上列聲請人因對受刑人數罪併罰有二裁判以上，聲請定其應執行
之刑（98年度執聲字第3582號），本院裁定如下：
    主  文
甲○○因犯如附表所示各罪所處之刑，應執行有期徒刑拾月，如
易科罰金，以銀元佰元及新臺幣玖佰元折算壹日。
    理  由
一、聲請意旨略以：受刑人甲○○因竊盜等案件，先後經判決確
    定如附表，應依刑法第53條及第51條第5 款，定其應執行之
    刑，爰依刑事訴訟法第477 條第1 項聲請裁定等語。
二、按數罪併罰，有二裁判以上者，依刑法第51條規定定其應執
    行刑，刑法第53條定有明文。又按受刑人於如附表編號1 所
    示之行為後，刑法及其施行法業於民國95年7 月1 日修正施
    行，依刑法第2 條第1 項規定：「行為後法律有變更者，適
    用行為時之法律。但行為後之法律有利於行為人者，適用最
    有利於行為人之法律」。且依刑法第51條定應執行刑時，行
    為人於裁判確定前犯數罪，其中一罪在新法施行前者，即應
    為新舊法比較，此有最高法院95年5 月23日第8 次刑事庭會
    議決議可資參照。查受刑人於裁判確定前犯編號1 之罪，係
    於95年7 月1 日之前犯之，依修正前刑法第51條規定「數罪
    併罰，分別宣告其罪之刑，依左列各款定其應執行者。」其
    中第5 款規定「宣告多數有期徒刑者，於各刑中之最長期以
    上，各刑合併之刑期以下，定其刑期。但不得逾二十年。」
    修正後刑法第51條第5 款則規定「宣告多數有期徒刑者，於
    各刑中之最長期以上，各刑合併之刑期以下，定其刑期。但
    不得逾三十年。」比較新舊法之結果，自以舊法規定之定應
    執行刑之上限為20年對行為人較為有利，此修正影響行為人
    刑罰之法律效果，是受刑人如附表編號1 所示之行為後法律
    已有變更，依刑法第2 條第1 項前段規定，應適用行為時之
    舊法即修正前刑法第51條第5 款規定定其應執行之刑。次按
    受刑人為附表編號1 之行為後，刑法第41條亦有修正，於犯
    罪時之刑法第41條第1 項、第2 項分別規定：「犯最重本刑
    為五年以下有期徒刑以下之刑之罪，而受六個月以下有期徒
    刑或拘役之宣告，因身體、教育、職業、家庭之關係或其他
    正當事由，執行顯有困難者，得以一元以上三元以下折算一
    日，易科罰金。但確因不執行所宣告之刑，難收矯正之效，
    或難以維持法秩序者，不在此限。」、「併合處罰之數罪，
    均有前項情形，其應執行之刑逾六月者，亦同。」又受刑人
    行為時之易科罰金折算標準，修正前罰金罰鍰提高標準條例
    第2 條前段（現已刪除）規定，就其原定數額提高為100 倍
    折算1 日，則本件受刑人行為時之易科罰金折算標準，應以
    銀元300 元折算1 日，經折算為新臺幣後，應以新臺幣900
    元折算為1 日。惟95年7 月1 日施行之刑法第41條第1 項、
    第2 項則分別規定：「犯最重本刑為五年以下有期徒刑以下
    之刑之罪，而受六個月以下有期徒刑或拘役之宣告者，得以
    新臺幣一千元、二千元或三千元折算一日，易科罰金。但確
    因不執行所宣告之刑，難收矯正之效，或難以維持法秩序者
    ，不在此限」、「前項規定於數罪併罰，其應執行之刑未逾
    六月者，亦適用之。」本件經比較修正前後，就應執行之刑
    逾六月者是否得易科罰金及易科罰金折算標準之結果，以95
    年7 月1 日施行前之規定，較有利於受刑人。再依94年2 月
    2 日新修正公布之中華民國刑法施行法第3 條之1 第3 項規
    定：「於九十四年一月七日刑法修正施行前犯併合處罰數罪
    之一罪，且該數罪均符合第四十一條第一項得易科罰金之規
    定者，適用九十年一月四日修正之刑法第四十一條第二項規
    定」。從而本件應依刑法第2 條第1 項前段，適用修正前刑
    法第41條第1 項前段、第2 項、修正前罰金罰鍰提高標準條
    例規定，定其易科罰金折算標準，對受刑人為有利。復按依
    司法院大法官會議釋字第662 號解釋：「中華民國94年2 月
    2 日修正公布之現行刑法第41條第2 項，關於數罪併罰，數
    宣告刑均得易科罰金，而定應執行刑之刑逾6 個月者，排除
    適用同條第1 項得易科罰金之規定部分，與憲法第23條規定
    有違，並與本院釋字第366 號解釋意旨不符，應自本解釋公
    布之日起失其效力。」，故對於數罪併罰，數宣告刑均得易
    科罰金，而定應執行之刑超過6 個月之案件，依司法院釋字
    第366 、662 號解釋意旨，仍得易科罰金。
三、經查，受刑人甲○○因竊盜等案件，分別經臺灣桃園地方法
    院及本院先後判處如附表所載之刑，均經分別確定在案，有
    各該判決書及臺灣高等法院被告前案紀錄表1件在卷可稽。
    茲檢察官聲請定其應執行之刑，除附表編號1所載之最後事
    實審及確定判決案號，應更正為「95年度簡上字第555號」
    、編號3之犯罪日期應更正為「95年8月20日」外，其餘經本
    院審核後認均無不合，可認聲請為正當，應定其應執行之刑
    ，並按修正前刑法第41條第1項前段、第2項之規定，諭知易
    科罰金之折算標準。
四、爰依刑事訴訟法第477 條第1 項，刑法第2 條第1 項前段、
    第53條，修正前刑法第51條第5 款、第41條第1 項前段、第
    2 項，廢止前罰金罰鍰提高標準條例第2 條，現行法規所定
    貨幣單位折算新臺幣條例第2 條，裁定如主文。
中    華    民    國    98    年    11    月    5     日
                  刑事第二十庭  法  官  邱景芬
以上正本證明與原本無異
如不服本裁定應於送達後5日內向本院提出抗告狀
                                書記官  周百川
中    華    民    國    98    年    11    月    5     日


司法院資訊處製作；財團法人民間司法改革基金會備份。
